臺灣臺中地方法院刑事判決
111年度交易字第530號
公  訴  人  臺灣臺中地方檢察署檢察官
被      告  張躍瀚



選任辯護人  楊承彬律師
上列被告因過失傷害案件，經檢察官提起公訴（110年度偵字第3
1388號），本院判決如下：
    主    文
張躍瀚犯過失傷害罪，處拘役伍拾伍日，如易科罰金，以新臺幣
壹仟元折算壹日。
    犯罪事實
一、張躍瀚於民國110年7月17日18時35分許，駕駛車牌號碼000-
    0000號自用小客車，沿臺中市東區振興路由旱溪東路1段往
    東光園路方向行駛，途經振興路與旱溪西路1段之交岔路口
    ，欲右轉至旱溪西路1段而右偏行駛時，本應注意兩車並行
    之間隔，並隨時採取必要之安全措施，而依當時天候晴，夜
    間有照明、柏油路面乾燥、無缺陷、無障礙物及視距良好等
    情，客觀上並無不能注意之情事，適有嚴昌平騎乘車牌號碼
    000-000號普通重型機車，亦沿同一車道行駛在其車輛之右
    側後方，張躍瀚竟疏未注意右側後方車輛行駛動態，並保持
    適當間距，即貿然右偏行駛欲右轉彎至旱溪西路1段，嚴昌
    平騎乘上開機車直行欲通過該交岔路口時，亦疏未注意兩車
    並行之間隔、車前狀況及隨時採取必要之安全措施，而貿然
    直行至張躍瀚駕駛之汽車並行，因而煞避不及而與張躍瀚所
    駕駛之汽車發生碰撞，致嚴昌平倒地並受有左側橈骨閉鎖性
    骨折、左側腕部挫傷、左側膝部擦傷之傷害。張躍瀚於肇事
    後親自報警，待警方前往處理時，當場承認其為肇事人並自
    願接受裁判。
二、案經嚴昌平於調解不成立後，聲請臺中市東區調解委員會移
    送臺灣臺中地方檢察署檢察官偵查起訴。
    理    由
一、證據能力：
㈠、本判決認定事實所引用之被告以外之人於審判外之言詞或書
    面證據等供述證據，公訴人、辯護人、被告在本院審理時均
    同意作為證據使用（見本院卷第42頁），復經本院審酌認該
    等證據之作成無違法、不當或顯不可信之情況，依刑事訴訟
    法第159 條之5 第1 項規定，均有證據能力。
㈡、又本案認定事實引用之卷內其餘非供述證據，並無證據證明
    係公務員違背法定程序取得，依同法第158 條之4 規定反面
    解釋，亦均有證據能力。
二、認定犯罪事實所憑之證據及其認定之理由：
㈠、訊據被告矢口否認有何過失傷害犯行，被告暨辯護人辯稱：
    被告對於車禍事發經過不爭執，但現場依照號誌及標線，直
    行車應該靠左行駛，被告是右轉燈號亮起打右轉方向燈右轉
    ，告訴人機車由右方違規超車直行發生碰撞，被告並無過失
    。車禍鑑定認為被告有道路交通安全規則第102條第1項第7
    款轉彎車應禮讓直行車有所違誤，現場標線有直行和右轉箭
    頭，告訴人應靠左行駛，被告無法預期告訴人會從右邊超車
    等語。
㈡、經查，被告與告訴人，於犯罪事實所載時間地點，發生行車
    事故之客觀經過，以及告訴人所受之傷勢，為被告所不否認
    ，核與證人即告訴人嚴昌平偵查中之證述大致相符（見偵卷
    第69-71頁、第125-126頁、第149-150頁），並有道路交通
    事故現場圖（見偵卷第35頁）、道路交通事故調查報告表(
    一)、(二)（見偵卷第37-39頁）、道路交通事故談話紀錄表
    2份（見偵卷第41-43頁）、被告張躍瀚之臺中市政府警察局
    道路交通事故肇事人自首情形紀錄表（見偵卷第49頁）、臺
    中市政府警察局交通事故補充資料表（見偵卷第51頁）、臺
    中市政府警察局道路交通事故初步分析研判表（見偵卷第53
    頁）、現場照片24張（見偵卷第55-66頁）、告訴人嚴昌平
    之：中國醫藥大學附設醫院診斷證明書、澄清綜合醫院診斷
    證明書各1份、澄清綜合醫院收據(門診)(急診)共7張、中國
    醫藥大學附設醫院住院急診門診醫療收據共5張（見偵卷第7
    3-91頁）在卷可稽。此部分事實首堪認定。
㈢、被告就本案行車事故，有疏未注意兩車並行之間隔，並隨時
    採取必要之安全措施之過失：
　⒈汽車行駛至交岔路口，轉彎車應讓直行車先行，道路交通安
    全規則第102 條第1 項第7 款定有明文。惟該規定係適用於
    不同行車方向或同方向不同車道（包括同向二以上車道及快
    慢車道等）行駛之情形，至同向同車道行駛之情形，應適用
    同規則第94條關於注意兩車並行之間隔及後車與前車之間應
    保持隨時可以煞停之距離等規定，規範其行車秩序。倘直行
    車違規未在車道內行駛，例如違規行駛於路肩或行人專用道
    上等情形，轉彎車之汽車駕駛人，對於此不可知之直行車違
    規行為原則上並無預防之義務，於此情形，轉彎車應有優先
    之路權，而無上開規則第102 條第1 項第7 款關於轉彎車應
    讓直行車先行規定之適用。但轉彎車之汽車駕駛人，除應依
    相關道路交通安全規則為一般之注意外，尚有依實際情況而
    適時採取必要安全措施，以避免發生危險之特別注意義務，
    其雖可信賴其他參與交通之對方亦能遵守交通規則，同時為
    必要之注意，謹慎採取適當之處置，而對於不可知之對方違
    規行為原則上並無預防之義務；惟因對於違規行為所導致之
    危險，若屬已可預見，且依法律、契約、習慣、法理及日常
    生活經驗等，在不超越社會相當性之範圍下，仍有以一定之
    行為以避免危險發生之義務與責任。因此，關於他人之違規
    事實如已明顯可見，若當時尚有充足時間可採取適當之安全
    措施以避免發生交通事故之危險者，汽車駕駛人仍有適時採
    取必要之安全措施，以避免發生危險之特別義務，尚不得以
    上開信賴原則為由而免除其過失責任，否則道路交通安全即
    有明顯漏洞而難以確保行車安全（最高法院107年度台上字
    第3398號刑事判決參照）。
　⒉被告於偵查中供述：我右轉時有注意右後方有無來車，有看
    到告訴人的機車，我當時估計他跟我還有一段距離，我就想
    說先右轉，因為我方向燈已經打很久，我判斷他有減速，但
    還是撞到了，可能是我判斷錯了，他應該沒有減速，不然不
    會撞到（見偵卷第70頁）。
　⒊證人即告訴人嚴昌平偵查中證述：當時我是要直行，不是要
    右轉，對方是開自小客車右轉，我完全沒有反應時間，直行
    的時候印象中沒有看到被告打右轉方向燈（見偵卷第69頁）
    。
　⒋本院勘驗事發時之監視器畫面，勘驗結果如下（見本院卷第1
    16頁）：
勘驗標的：LINE_MOVIE_0000000000000 檔案時間：16秒 ①畫面時間17:59:46，被告駕駛之自小客車出現畫面左上方、沿振興路行駛 ②17:59:47，告訴人騎乘之機車於被告駕駛之自小客車右後方同向行駛 ③17:59:50，告訴人騎乘之機車駛至被告駕駛自小客車右側，此時被告駕駛之自小客車車頭已偏右欲右轉彎行駛 ④17:59:52，被告駕駛之自小客車右轉彎，告訴人閃避不及，雙方發生碰撞，告訴人人、車倒地。 
　⒌本案事發之路口，依本院函請臺中市政府警察局第三分局至
    現場拍攝之照片，事發之外側車道同時為直行車道及右轉車
    道，號誌依據員警職務報告、號誌時制計畫表，綠燈時同時
    有直行及右轉箭頭（見本院卷第73-79頁）。可知事發車道
    因同時為直行、右轉車道，欲直行之告訴人與欲右轉彎之被
    告，當下均無違反號誌或違規行駛車道之情形。然2車既同
    時行駛於同一車道，依據前開說明，被告縱依規定右轉彎，
    亦應注意同向並行之其他車輛之間隔。依前開勘驗結果可知
    ，被告於右轉彎前，告訴人之機車依規定直行，已經與被告
    並行，被告亦自承其有發現告訴人之機車在右後方，但對告
    訴人有無減速判斷錯誤，因此發生本案事故。是被告及告訴
    人均有未注意兩車並行之間隔，並隨時採取必要之安全措施
    之過失。另告訴人自後方駛來，本應注意與前車距離與車前
    狀況，貿然自被告右側欲直行，亦有過失。綜合卷內事證，
    被告與告訴人就本案行車事故，均有過失。被告抗辯其並無
    過失，尚無可採。至於公訴意旨引用臺中市車輛行車事故鑑
    定委員會中市車鑑0000000案之鑑定意見書（見偵卷第117-1
    18頁）、臺中市交通事件裁決處覆議字第0000000案之覆議
    意見書（見偵卷第143-144頁）之意見，認被告有轉彎車未
    禮讓直行車之過失，為肇事主因等語，但依據前開說明，被
    告與告訴人於事發時乃同向同車道行駛，並無轉彎車應讓直
    行車先行即道路交通安全規則第102條第1項第7款規定之適
    用，上開鑑定意見容有未恰，然並不影響本案被告有過失之
    結論，其過失傷害犯行已堪認定，應予依法論科。　
三、論罪科刑：
㈠、核被告張躍瀚所為，係犯刑法第284條前段過失傷害罪。
㈡、被告就本案事故，肇事人親自或託人電話報警，並已報明肇
    事人姓名、地點、請警方前往處理，有臺中市政府警察局道
    路交通事故肇事人自首情形紀錄表在卷可稽（見偵卷第49頁
    ），足認被告於本案符合自首之要件，本院審酌當時情狀，
    爰依刑法第62條前段規定，減輕其刑。
㈢、爰審酌被告疏未注意兩車並行之間隔，未為必要之安全措施
    ，因此過失導致本案行車事故發生，導致告訴人受有左側橈
    骨閉鎖性骨折、左側腕部挫傷、左側膝部擦傷之傷害，傷勢
    非輕，所為應予非難。並考量於本案事故告訴人亦有過失之
    情形。又審酌被告否認犯行，雖有意賠償告訴人然因賠償條
    件認知歧異無法成立調解之情形。以及審酌被告前無有罪科
    刑前科紀錄之素行。暨審酌被告於本院審理時所供述之教育
    程度、職業、家庭經濟狀況（見本院卷第121頁），量處如
    主文所示之刑，並諭知易科罰金之折算標準，以示懲儆。
據上論斷，應依刑事訴訟法第299 條第1 項前段，判決如主文。
本案經檢察官黃雅鈴提起公訴，檢察官温雅惠到庭執行職務。
中　　華　　民　　國　　111 　年　　8 　　月　　18　　日
                  刑事第二庭   審判長法  官  陳淑芳
　　　　　　　　　
　　　　　　　　　　　　　　　　　　 法  官  黃光進
　　　　　　　　　　　　　　　　　　 
　　　　　　　　　　　　　　　　　　 法  官  徐煥淵
以上正本證明與原本無異。
如不服本判決應於收受送達後20日內向本院提出上訴書狀，並應
敘述具體理由；其未敘述上訴之理由者，應於上訴期間屆滿後20
日內向本院補提理由書（均須按他造當事人之人數附繕本）「切
勿逕送上級法院」。
告訴人或被害人如不服判決，應備理由具狀向檢察官請求上訴，
上訴期間之計算，以檢察官收受判決正本之日起算。
                             　　　　書記官  陳麗靜
中　　華　　民　　國　　111 　年　　8 　　月　　18　　日
附錄本案論罪科刑法條
中華民國刑法第284條
因過失傷害人者，處1年以下有期徒刑、拘役或10萬元以下罰金
；致重傷者，處3年以下有期徒刑、拘役或30萬元以下罰金。